臺灣高等法院刑事判決　　　　　　　　　　　　　　九十年度上訴字第四一七九號
　　上　訴　人
　　被　　　告　甲○○
　　選任辯護人　劉純增
右上訴人因公共危險案件，不服臺灣桃園地方法院九十年度訴字第一二八二號，中華
民國九十年九月十一日第一審判決（起訴案號：臺灣桃園地方法院檢察署九十年度偵
字第三二七六號），提起上訴，本院判決如左：
    主  文
原判決撤銷。
甲○○無罪。
    理  由
一、公訴意旨略以：被告甲○○自民國八十七年間起，曾出現激燥易怒，誇大妄想，
    人聲幻聽干擾、話多、自言自語、活動量大、夜眠需求少等症狀，曾至醫院求診
    ，惟未規則服藥，每次發作約半年左右即有改善，上述症狀約發作三次；至九十
    年一月初起，再出現上述症狀，殆至同年一月二十三日上午九時許，因受燥鬱症
    燥期之精神病症狀影響，處於精神耗弱之情況，認其位於桃園縣蘆竹鄉○○村○
    ○街二十號住處二樓陽台鐵欄干上，其父親乙○○所自行搭建用以遮避風雨之木
    板內，有神明附著，為求解救，乃以打火機點燃紙張後，放火燒燬上開木板，致
    生公共危險。因認涉有刑法第一百七十五條第一項放火燒燬住宅等以外他人所有
    物罪嫌云云。
二、按犯罪事實應依證據認定之，無證據不得推定其犯罪事實，刑事訴訟法第一百五
    十四條定有明文。又認定不利於被告之事實，須依積極證據，苟積極證據不足為
    不利於被告事實之認定時，即應為有利於被告之認定，更不必有何有利之證據；
    且刑事訴訟法上所謂認定犯罪事實之積極證據，係指適合於被告犯罪事實之認定
    之積極證據而言，雖不以直接證據為限，間接證據亦包括在內，然而無論直接或
    間接證據，其為訴訟上之證明，須於通常一般之人均不致有所懷疑，而得確信其
    為真實之程度者，始得據為有罪之認定，倘其證明尚未達到此一程度，而有合理
    之懷疑存在時，自不能以推測或擬制之方法，以為有罪裁判之基礎，最高法院三
    十年度上字第八一六號、二十九年度上字第三一○五號、四十年度台上字第八六
    、七十六年度台上字第四九八六號判例可資參照。且按刑法第一百七十五條第一
    項、第二項之放火罪，係以放火燒燬前二條以外之他人所有物或自己所有物，致
    生公共危險為要件。而所謂「致生公共危險」係指行為人之放火燒燬行為，必須
    產生具體之危害不特定社會大眾之生命、身體、財產及一切安全之結果而言。
三、訊之被告甲○○固不否認於右揭時、地以打火機放火燒燬住宅後方陽台立於鐵窗
    外部分美耐板之事實（參見本院卷第二五頁），並為證人即被告之父乙○○及母
    胡徐梅分別於警訊、本院調查及審理中證稱無訛（參見偵查卷第六頁、本院卷第
    二八頁、第三八頁），並有現場照片三幀附卷（參見偵查卷第七頁）及打火機二
    個扣案可憑，惟被告辯稱：伊生病時沒有錢看病，以為把木板燒一燒就可以被警
    察抓去，免錢治療等語。經查：
  (一)被告先於警訊中供稱：「因陽台木板有神明附著，我要解救他們，於是將木板燒
    燬。」等語（參見偵查卷第三頁），於本院調查中又供稱：：我生病時沒有錢看
    病，以為把房子燒一燒就可以免錢去看病等語（參見本院卷第二五頁），再於本
    院審理中供稱：伊並沒有要燒房子，只是要燒木板，看能不能被警察抓去治療，
    因為沒有錢等語（參見本院卷第三九頁），就其放火之犯罪動機及故意先後供述
    不一；而前述證人即被告之父母乙○○及胡徐梅亦僅能證明被告有燒燬美耐板之
    事實，尚不能證明被告有故意放火燒燬房屋之故意；參以公訴人囑託行政院國軍
    退除役官兵輔導委員會桃園榮民醫院針對被告於本案犯罪時，對於外界事務之知
    覺理會能力施以鑑定，其結果認：被告自八十七年間起，即出現激燥易怒，誇大
    妄想，人聲幻聽干擾、話多、自言自語、活動量大、夜眠需求少等症狀，曾至醫
    院求診，惟未規則服藥，每次發作約半年左右即有改善，上述症狀約發作三次；
    至九十年一月初起，再出現上述症狀。依病史及住院期間精神狀態檢查評估，案
    發當時受燥鬱症燥期之精神病症狀影響，已達心神耗弱之情形。」有該院九十年
    六月十九日（九十）桃醫醫字第三一一一號函及所附鑑定報告書各一份附卷（參
    見偵查卷第二四至二七頁）可參。則被告有燒燬住宅後方陽台立於鐵窗外部分美
    耐板之故意及行為，固堪認定，惟於放火之時，是否另有燒燬房屋之故意，因其
    供述不一，且有上開燥鬱症精神病症狀之影響，尚難單憑其個人一次之供述而遽
    為認定。
  (二)證人乙○○於警訊中僅證稱：著火之木板係伊自行搭建用來遮雨之用等語（參見
    偵查卷第六頁反面），並未指出該木板為其所有，且於本院審理中已指證：該燒
    燬之美耐板為甲○○撿回來綁在鐵窗上的等語（參見本院卷第四○頁），而被告
    及證人胡徐梅於本院調查及審理中均供證：該燒燬之美耐板係被告撿回來用鐵絲
    綁在後陽台鐵窗外等語（參見本院卷第二五、二八、四○頁），應認該遭被告放
    火燒燬部分且用鐵絲綁於鐵窗外之美耐板之所有權，尚屬被告所有，當甚明確。
  (三)被告於本院調查中供稱：伊燒的美耐板，長約一百八十公分，寬約四十七公分。
    是立在鐵窗外面，用鐵絲綁起來，伊用打火機燒，只燒一點點，後來伊跟伊爸爸
    用水澆熄。後來美耐板是伊跟伊爸爸拿到外面燒掉了等語，核與證人胡徐梅於本
    院調查中證稱：伊房子為一、二樓，透天厝，左左邊都是一、二樓，有很多間，
    伊房子後面是稻田。伊當時去拔菜，回來後沒有看到什麼，只有看到他們把美耐
    板拿出去燒，只燒一點點。美耐板是綁在鐵窗外面等語相符（均參見本院卷第二
    五至二八頁），並為證人乙○○於本院審理中證稱：係伊與兒子甲○○將美耐板
    澆熄等語（參見本院卷第四一頁），再依卷附現場照片三幀所示，放火之現場確
    為二樓後方陽台鐵窗處，該陽台處並無其他處遭燒燬之痕跡，足認被告僅燒燬置
    於屋外之部分美耐板後，即與父親乙○○澆熄火源，應甚明確。而依上所述及卷
    附現場照片三幀所示，該陽台後方即為稻田，美耐板係立於鐵窗外，如遭放火，
    灰燼應落於稻田，尚不致產生具體之危害不特定社會大眾之生命、身體、財產及
    一切安全之結果。揆諸前開說明，核與刑法第一百七十五條第一項、第二項放火
    罪之要件不符。此外，復查無其他積極證據足資證明被告有公訴人所指之犯行，
    自屬不能證明其犯罪。
四、原審不察，認被告構成刑法第一百七十五條第一項之放火罪而予以論罪科刑，顯
    有不當。被告否認犯罪提起上訴，應有理由，本院自應將原判決予以撤銷改為被
    告無罪之諭知。
據上論斷，應依刑事訴訟法第三百六十九條第一項前段、第三百六十四條、第三百零
一條第一項，判決如主文。
本案經檢察官吳國南到庭執行職務。
中      華      民      國    九十一    年      二      月     十五     日
                              臺灣高等法院刑事第二十三庭
                                  審判長法  官  黃  瑞  華
                                        法  官  宋      祺
                                        法  官  雷  雯  華
右正本證明與原本無異。
如不服本判決應於收受送達後十日內向本院提出上訴書狀，其未敘述上訴之理由者並
得於提起上訴後十日內向本院補提理由書（均須按他造當事人之人數附繕本）。
                                        書記官  陳  思  云
中      華      民      國    九十一    年      二      月     十五     日
